智慧財產及商業法院行政判決  
109年度行商訴字第33號
                                 民國110年9月1日辯論終結
原      告  美商梭爾公司                               

代  表  人  盧多維克 伯納德

訴訟代理人  林衍鋒律師   
複 代理 人  林彥誠律師  
被      告  經濟部智慧財產局


代  表  人  洪淑敏              
訴訟代理人  杜政憲              
參  加  人  蔡偉蕾                                    
上列當事人間因商標異議事件，原告不服經濟部中華民國109 年
2月26日經訴字第10906300790號訴願決定，提起行政訴訟，並經
本院命參加人獨立參加被告之訴訟，本院判決如下︰
　　主  文
原告之訴駁回。
訴訟費用由原告負擔。 
    事實及理由
壹、程序方面
一、按行政訴訟法第109條第2項規定，言詞辯論期日，距訴狀之
    送達，至少應有十日為就審期間。但有急迫情形者，不在此
    限。本件原告之起訴狀，本院已於民國110年4月22日送達予
    參加人（本院卷二第9頁），本院定110年9月1日行言詞辯論
    ，符合上開就審期間之規定。又按言詞辯論期日，當事人之
    一造不到場者，倘無民事訴訟法第386條規定之不得一造辯
    論判決之事由，得依到場當事人之聲請，由其一造辯論而為
    判決，行政訴訟法第218條準用民事訴訟法第385條第1項前
    段、第386條定有明文。查參加人受合法通知，有中國郵政
    給據郵件跟蹤查詢結果在卷可稽（本院卷二第73至74頁），
    無正當理由未於言詞辯論期日到場，核無民事訴訟法第386 
    條各款所列情形，爰依原告、被告之聲請，由其辯論後而為
    判決。
二、原告主張於商標異議、訴願程序已提及系爭商標有抄襲仿效
    之事實與理由，如原證28第2 頁倒數第3 至4 行記載「難謂
    無抄襲、仿效之嫌」、原證29第4 頁記載「申證13為系爭商
    標在台的仿冒品資料」、原證30第6 頁提出附件3 之「仿冒
    商品的網站」，原處分卻漏未斟酌上情，爰請求本院一併審
    酌原告於本案關於商標法第30條第1 項第12款之事證主張。
　　按關於撤銷、廢止商標註冊或撤銷專利權之行政訴訟中，當
    事人於言詞辯論終結前，就同一撤銷或廢止理由提出之新證
    據，智慧財產法院仍應審酌之，智慧財產案件審理法（下稱
    審理法）第33條第1項定有明文。上開條文之新證據須係就
    於同一撤銷或廢止理由所提之證據。經查：原告於申請異議
    時，就主張條款明確記載商標法第30條第1項第11款，有乙
    證一異議申請書在卷可參，原告雖以上開言詞為主張，然觀
    之乙證一說明欄原告引用商標法第30條第1項第11款之規定
    ，並記載其據以異議之「SPEEDCRAFT」、「100%及圖」商標
    （如附圖2，以下合稱據爭商標）使用於眼鏡、運動眼鏡、
    風鏡等商品在世界各地大力推行及販售，參加人以完全相同
    之商標圖案使用於與原告相同之商品，有違商標法之規定，
    並註明此點後面會說明，嗣原告便列舉原證28第2 頁倒數第
    3 至4 行記載「難謂無抄襲、仿效之嫌」、原證29第4 頁記
    載「申證13為系爭商標在台的仿冒品資料」、原證30第6 頁
    提出附件3 之「仿冒商品的網站」等資料及用詞（本院卷一
    第455頁、第462至463頁、第469頁）予以說明，足認原告前
    開所列係說明參加人蔡偉蕾之「100%SPEEDCRAFT及圖」商標
    （如附圖1，下稱系爭商標）符合商標法第30條第1項第11款
    之情事，並非主張同條項第12款之事由。故原告於本件商標
    異議事件之異議階段，係以商標法第30條第1 項第11款規定
    為異議事由，被告就第11款規定審查後為異議不成立之處分
    。嗣原告於訴願階段亦僅就第11款部分不服提起訴願，至行
    政訴訟階段，復主張有第11、12款規定事由。原告於訴願階
    段有權就第12款部分聲明不服卻未聲明，則第12款未經訴願
    ，即不在本院審理範圍內，亦不符合審理法第33條第1項所
    稱「同一撤銷或廢止理由」之規定，是以下有關兩造對第12
    款之主張即不予贅列，先予敘明。
貳、實體方面
一、事實概要：
　　參加人前於民國106 年12月14日以系爭商標，指定使用於當
    時商標法施行細則第19條所定商品及服務分類表第9 類之「
    護頭盔；運動用護頭盔；安全頭盔；眼鏡；太陽眼鏡；風鏡
    ；電鎖；防盜警報器；眼鏡組件；望遠鏡」商品，向被告申
    請註冊，並聲明不就「100%」主張商標權。經被告審查，准
    列為註冊第01938348號商標。嗣原告以系爭商標有違商標法
    第30條第1 項第11款之規定，對之提起異議。案經被告審查
    ，以108 年10月24日中台異字第G00000000 號商標異議審定
    書為「異議不成立」之處分。原告不服，提起訴願，經濟部
    109年2 月26日經訴字第10906300790號決定：訴願駁回。遂
    向本院提起行政訴訟。本件訴訟的結果，如認應撤銷訴願決
    定及原處分，參加人的權利或法律上利益將受損害，本院乃
    依職權命參加人獨立參加本件被告之訴訟。
二、原告起訴主張及聲明：
（一）原告據以異議之據爭商標，已在世界各地取得商標註冊，
    並使用於眼鏡、運動眼鏡、風鏡等商品，在世界各地享有極
    高之知名度，更於系爭商標申請日（即106 年12月14日）前
    已在臺灣行銷販售，此觀臺灣Google網站以據爭商標外文「
    100% SPEEDCRAFT」為關鍵字，並以106 年12月14日以前日
    期搜尋，可得據爭商標使用於護頭盔、眼鏡、太陽眼鏡、風
    鏡等商品宣傳及討論無數篇，足證於系爭商標申請日前，在
    臺灣有關據爭商標商品之銷售、廣告、開箱文等資料俯拾皆
    是，故據爭商標在臺灣確實已成為著名商標，且原告在與臺
    灣同文同種之大陸地區、亞洲區、世界各地均廣為行銷據爭
    商標商品。系爭商標與據爭商標相較，二者皆有相同之外文
    「SPEEDCRAFT」、「100%」，且其字體、編排、六角形外框
    的角度、設計意匠，完全如出一轍，予人極相彷彿之印象，
    足徵兩商標如標示於相同或類似之商品上時，以具有普通知
    識經驗之消費者於購買時施以普通之注意，極可能會誤認二
    商品來自同一來源或雖不相同但有關聯之來源，應屬構成近
    似程度極高之商標。參加人將與據爭商標完全一致之文字、
    圖形申請註冊系爭商標，顯係抄襲、仿效，參加人以完全相
    同之商標圖樣使用於與原告相同、近似之商品，消費者以購
    買商品之普通注意力檢視商品時，顯然會有混淆誤認之虞而
    致錯誤選購，足認系爭商標之註冊已違商標法第30條第1 項
    第11款之規定。
（二）於系爭商標申請日前，據爭商標已在世界多國及地區註冊
    ，最早係於西元1989年9 月5 日在美國取得商標註冊，並已
    在臺灣、世界各地銷售護頭盔、眼鏡、太陽眼鏡、風鏡商品
    ，被告於他案中亦審認據爭「SPEEDCRAFT」商標至遲於105 
    年9 月27日有使用於相關商品之紀錄，迄至108 年仍持續使
    用，有先使用之事實。參加人既係從事販售該等商品之業者
    ，與原告屬競爭同業關係，自不難藉由網路資訊流通快速，
    因注意同業資訊而知悉據爭商標之存在，卻以非既有詞彙且
    完全相同之外文、如出一轍之100%六角型框圍圖案作為系爭
    商標申請註冊，並指定使用於與原告先使用之護頭盔、眼鏡
    、太陽眼鏡、風鏡等商品為同一或類似之商品，自難謂為偶
    然之巧合，衡諸一般經驗法則，應可推知參加人係因競爭同
    業間業務經營關係已知悉據爭商標，且意圖仿襲而申請註冊
    系爭商標，故應有商標法第30條第1項第12款之適用。另參
    加人於澳門地區亦以類似手法，將原告使用之SPEEDTRAP 與
    六角框100%組合成商標申請註冊，原告提出異議後，業經澳
    門商標局審認兩者名稱、讀音、意義完全一致而核駁其申請
    ，足徵參加人不斷抄襲原告所使用之商標，意圖使消費者誤
    解混淆以獲得不法利益，原告執行長特出具聲明詳述據爭商
    標之由來及相關經營宣傳，表示據爭商標早於西元1980年間
    即開始銷售並行銷世界，中國總代理商杭州綠道商貿有限公
    司總經理亦聲明於105 年間已將據爭商標商品自大陸銷售至
    臺灣，並提出銷售明細為憑。
（三）聲明：
　　⒈訴願決定及原處分均撤銷。
　　⒉被告就系爭商標應作成「異議成立，註冊應予撤銷」之審
      定。
三、被告答辯及聲明：
（一）申證2、3、訴願附件2、原證1、2為原告在世界各地註冊
    商標明細資料，僅能證明據爭商標註冊情況，惟據爭商標是
    否為我國消費者或業界所熟悉，仍須視商標於市場實際使用
    事證為斷。然經審酌申證6之商標授權協議書、出貨發票、
    增值稅發票等資料，為國外或中國大陸的使用事證；申證4
    、7至13及訴願附件4至8之國外官網及拍賣網站、據爭商標
    商品代言人、露天拍賣網站銷售據爭商標商品、全球銷售據
    爭商標商品據點、臺灣銷售據爭商標商品之據點及蝦皮購物
    網站、在臺銷售據爭商標仿冒品之購物網站等網路資料事證
    ，或為外文資料，顯非針對國內消費者而為使用，亦無客觀
    事證佐證國內消費者接觸前揭資訊之情事，或無日期可供勾
    稽，或非據爭商標之使用，均無法採認據爭商標已為國內相
    關公眾所熟知而臻著名。
（二）申證5為據爭商標在我國的使用事證，其中Yahoo!奇摩拍
    賣及露天拍賣網頁中，雖各有一則顯露據爭商標太陽眼鏡的
    銷售資料，惟皆無日期可供勾稽；另一篇105 年7 月18日於
    「mobile01 小惡魔」社群網站以「開箱分享100% Speedcra
    ft　SL sport Sunglasses太陽眼鏡」為題的開箱分享文，
    經被告上網檢視該篇文章的完整討論串發現，僅有一則回應
    ，顯未見消費者對於據爭商標商品有討論熱度。申證14為臺
    灣網站討論據爭商標商品之網路資料，其中105 年12月30日
    PTT 社群網站「bicycle 板」雖有討論據爭商標太陽眼鏡，
    然其內容提及「好像在臺灣沒什麼知名度但國外好像小有名
    氣」等語，且推文僅有15樓（則），亦無法證明據爭商標在
    我國受到相關消費者所注目；105 年7 月15日網友「000000
    00」於臉書動態之留言內容雖提及據爭商標，並搭配環法選
    手配戴據爭商標運動眼鏡的照片，然該則留言僅有86個按讚
    數及4 筆回應，其曝光度、討論熱度顯然甚低；105 年12月
    1日於YouTube 網站發布的「100%Presents-The　Speedcraf
    t」視頻，其下面介紹皆為外文，應非針對我國消費者，經
    被告上網檢視該視頻下的討論串，亦未見我國消費者有所回
    應，且該視頻的觀看紀錄僅有24,398次、按讚數79個、留言
    數才8 則，其關注度甚低。
（三）原證3 為Google搜尋據爭商標之單純搜尋結果，原證4 為
    部落客討論據爭商標商品之網頁資料，但一則沒有任何留言
    數，另一則僅有1 則留言數，原證5 為商家銷售據爭商標商
    品之網頁資料，僅169 個讚、8 則留言、2 次分享，其曝光
    度、討論熱度顯然甚低；原證6 為原告於世界各地宣傳、銷
    售據爭商標商品之相關資料，除一則「預購*自由乘風*-201
    7 100%Speedcraft長版」係於我國的使用事證外，餘者皆為
    外文或簡體字資料，顯非針對國內消費者而為使用，且觀諸
    前揭在國內之網頁內容可知，其為「預購」商品的介紹，其
    中「問與答」一欄僅7 則詢答，復無客觀的銷售數量佐證，
    足認據爭商標商品的討論或銷售熱度甚低。綜上，尚不足以
    確信據爭商標於系爭商標申請註冊前（即106 年12月14日）
    ，經原告長期、廣泛使用，已為我國相關事業或消費者所普
    遍認知而為著名商標。據爭商標既非屬著名商標，自與商標
    法第30條第1 項第11款所規定之前提要件不符，無庸再判斷
    系爭商標與據爭商標是否致相關消費者混淆誤認之虞，或減
    損據爭商標之識別性或信譽之虞。從而，原處分認系爭商標
    之註冊並無商標法第30條第1 項第11款規定之適用，洵無違
    誤。另原告提出異議申請時，其主張法條並無商標法第30條
    第1 項第12款，當時承辦人員已電洽原告代理人其表示當事
    人不主張第12款，原告稱其異議理由已提及系爭商標有抄襲
    仿效之嫌云云，但此係混淆誤認之虞判斷基準中「申請人是
    否善意」之常見主張，兩者概念或有相通之處，仍不得據此
    延伸其有主張第12款之事由。
（四）聲明：原告之訴駁回。
四、參加人未於言詞辯論期日到場，亦未提出書狀作何聲明或陳
    述。
五、本院之判斷： 
（一）據爭商標非著名商標： 
　1.按商標相同或近似於他人著名商標或標章，有致相關公眾混
    淆誤認之虞者，或有減損著名商標或標章之識別性或信譽之
    虞者，不得註冊。但得該商標或標章之所有人同意申請註冊
    者，不在此限，商標法第30條第1 項第11款定有明文。商標
    是否著名，應以國內消費者之認知為準。著名商標之認定應
    就個案情況，考量商標識別性之強弱、相關事業或消費者知
    悉或認識商標之程度、商標使用期間、範圍及地域、商標宣
    傳之期間、範圍及地域、商標是否申請或取得註冊及其註冊
    、申請註冊之期間、範圍及地域、商標成功執行其權利的紀
    錄，特別指曾經行政或司法機關認定為著名之情形、商標之
    價值、其他足以認定著名商標之因素等綜合判斷之。而倘商
    標僅在某一類商品或服務之相關消費者間具有著名性，對於
    不同類別商品或服務之其他消費者不具著名性者，自不宜使
    其在不同類別之商品或服務取得壟斷或排他使用之權利，否
    則將造成市場不公平競爭之結果，明顯與商標法第1 條規定
    有違。質言之，商標法第30條第1項第11款前、後段就著名
    商標之著名程度，應為不同之解釋，前段應解釋為僅在相關
    消費者著名之商標，後段則應解釋為不僅止於相關消費者，
    而須達一般消費者均知悉之商標，始符立法目的，同時平衡
    保護消費者及商標權人，維護市場公平競爭。又按商標法第
    30條第1項第11款所規定之著名之認定，係以申請時為準，
    亦為同條第2項所規定。
　2.該條項第11款前段規定部分：
　　查原告雖主張據爭諸商標於系爭商標申請時（即106年12月1
    4日）即為商標法第30條第1項第11款所規範之「著名商標」
    ，然原告於異議、訴願階段及本院審理時所檢送之證據資料
    如下：
  ⑴乙證1-4之附件二、三、乙證1-5 之申證二、申證三、原證一
    、二（本院卷一第43至121頁）均係原告在世界各地註冊商
    標明細資料及證書，僅能證明據爭商標註冊情況，均非據爭
    商標實際使用之事證。
　⑵乙證1-5 之申證6為商標授權協議書、出口發票資料、浙江省
    增值稅普通發票、杭州慶春樂購購物有限公司等客戶出貨明
    細、原證6係原告於世界各地宣傳、銷售據以異議商標相關
    資料等資料（本院卷一第157至218頁），除原證6有一則「
    預購*自由乘風*-2017 100%Speedcraft長版」（本院卷一第
    213至214頁）係於我國的使用事證外，其餘均為據爭商標在
    國外或中國大陸之使用事證。
　⑶乙證1-5 之申證4係原告之國外官網、申證7為據爭商標商品
    代言人之資料、原證7、10至14、16、18至20、22至23（本
    院卷一第310至311頁、第326至342頁、第353至354頁、第35
    7至371頁、第376至392頁）為據爭商品之外文介紹、原證8
    、原證9（本院卷一第312至325頁）均為據爭商品代言人之
    簡體字網路討論及介紹、申證8為露天拍賣網站海外代購銷
    售據爭商標商品、申證9為全球銷售據爭商標商品據點，上
    開資料或為外文資料，或海外代購據爭商標商品資料，僅能
    證明據爭商標商品在國外及中國大陸之宣傳及銷售。
　⑷申證10為臺灣銷售據爭商標商品之據點，該資料僅係英文標
    示於單車喜客自行車人文精品店、伊磨多二輪部品有據爭商
    標商品販售，然該資料並無顯示日期可供勾稽，且無顯示販
    賣據爭商標之何種商品，亦無顯示實際賣出之數量。申證11
    為單車喜客自行車人文精品店販賣據爭商標商品之網頁資料
    ，惟該資料並無顯示日期可供勾稽，亦無顯示實際賣出之數
    量。申證12係蝦皮購物網站，該資料雖顯示販售據爭商標商
    品之網頁資料，雖有顯示已售出據爭商標商品1個，然並無
    顯示日期可供勾稽，均無足以認據爭商標已為國內相關消費
    者所熟知而臻著名。
　⑸申證13為在臺銷售據爭商標仿冒品之購物網站等網路資料，
    該資料均無顯示日期可供勾稽。至原證14、15、17、21（本
    院卷一第343至352頁、第355至356頁、第372至375頁）均無
    出現據爭商標，本院自無從判斷。
  ⑹申證5之Yahoo!奇摩拍賣及露天拍賣網頁中，雖各有一則據爭
    商標太陽眼鏡在我國之銷售資料，惟均無日期可供勾稽；原
    證5（本院卷一第151至156頁）係原告主張於我國銷售據爭
    商品之資料，惟該資料係介紹據爭商品各種商品之特色，並
    無提供商品在我國實際成交之銷售資料；原證32（本院卷一
    第497至499頁）係據爭商標商品在露天拍賣賣場販售之資料
    ，然拍賣時間結束時，商品共賣出0件，亦無法得知該商品
    在我國有實際銷售成交之情事。
　⑺原證4（本院卷一第127至150頁）係104年9月8日於「0000000
    00000000」網站以「100% SPEEDCRAFT」為題之開箱分享文
    ，依原告所提出之網頁內容觀之，該文沒有讀者留言；又前
    開網站以「100% SPEEDCRAFT眼鏡介紹（特點、顏色）」為
    題之開箱分享文，依原告所提之網頁內容觀之，該文僅有一
    則讀者留言；附件5為105 年7 月18日於「mobile01 小惡魔
    」社群網站以「開箱分享100% Speedcraft　SL sport Sung
    lasses太陽眼鏡」為題之開箱分享文，依原告所提之網頁內
    容觀之，並無讀者留言；另申證14為據爭商標商品在我國網
    站上之討論資料，其中105 年12月30日PTT 社群網站「bicy
    cle 板」討論據爭商標太陽眼鏡，其內容提及「好像在臺灣
    沒什麼知名度但國外好像小有名氣」等語，且推文僅有15樓
    （則），亦無法證明據爭商標在我國受到相關消費者所注目
    ；105 年7 月15日網友「00000000」於臉書動態之留言內容
    雖提及據爭商標，並搭配環法選手配戴據爭商標運動眼鏡的
    照片，然該則留言僅有86個按讚數及4 筆回應，其曝光度、
    討論熱度顯然甚低；105 年12月1日於YouTube 網站發布的
    「100%Presents-The　Speedcraft」視頻，該影片資訊欄皆
    為外文介紹，並非在我國境內使用之證據，且該視頻的觀看
    紀錄為24,398次、按讚數79個、留言數8 則，惟其為全球統
    計資料，尚無法據此得知其中有多少我國相關消費者接觸該
    影片，雖我國相關消費者或可能透過網際網路傳播等方式接
    觸相關資料，然於未有進一步資料佐證之情形下，尚難遽認
    原告藉由該影片，已使我國相關消費者普遍廣泛認識據爭諸
    商標之存在。
  ⑻原告復未提供據爭商標商品於我國之銷售單據、實際銷售數
    額及市場占有率等相關資料，僅憑現有證據資料，尚不足以
    確信據爭商標於系爭商標申請註冊前（即106 年12月14日）
    ，經原告長期、廣泛使用，已為我國相關消費者所普遍認知
    而達著名商標之程度。
  3.該條項第11款後段部分：
　　查據爭商標於我國相關消費者間未達高度著名之程度，已如
    前述，自亦未達一般消費者之高度著名程度，則系爭商標之
    註冊自無商標法第30條第1 項第11款後段規定之適用。
  4.綜上，商標法第30條第1 項第11款規定之適用，係以相同或
    近似於他人「著名商標」或有減損「著名商標」之識別性或
    信譽之虞為要件。本件據爭諸商標既非著名商標，業經本院
    認定如上，系爭商標之註冊即無本款規定之適用，應可認定
    。 
（二）據爭商標既非著名商標，業如前述，則本院自無庸再就系
　　爭商標與據爭商標是否有相同或近似，有致相關公眾混淆誤
　　認之虞，或有減損著名商標或標章之識別性或信譽之虞之部
　　分審酌，附此敘明。　　
六、綜上所述，被告所為異議不成立之處分，於法有據，訴願決
    定予以維持，洵屬無誤。原告仍執前詞訴請撤銷原處分與訴
    願決定，並命被告作成「異議成立，註冊應予撤銷」之審定
    ，為無理由，應予駁回。
七、本件事證已明，兩造其餘之主張或答辯，經本院審酌後認與
    判決結果不生影響，爰不予一一論列，併此敘明。
據上論結，本件原告之訴為無理由，爰依智慧財產案件審理法第
1條，行政訴訟法第98條第1 項，判決如主文。 　
中　　華　　民　　國　　110 　年　　9 　　月　30 　　日
                          智慧財產第三庭
                            審判長法  官　蔡惠如
                                  法  官　陳端宜
                                  法  官　王碧瑩
以上正本係照原本作成。
如不服本判決，應於送達後20日內，向本院提出上訴狀並表明上
訴理由，其未表明上訴理由者，應於提起上訴後20日內向本院補
提上訴理由書；如於本判決宣示後送達前提起上訴者，應於判決
送達後20日內補提上訴理由書（均須按他造人數附繕本）。
上訴時應委任律師為訴訟代理人，並提出委任書（行政訴訟法第
241條之1第1項前段），但符合下列情形者，得例外不委任律師
為訴訟代理人（同條第1項但書、第2項）。
得不委任律師為訴訟代理人之情形 所需要件 （一）符合右列情形之一者，得不委任律師為訴訟代理人 1.上訴人或其法定代理人具備律師資格或為教育部審定合格之大學或獨立學院公法學教授、副教授者。 2.稅務行政事件，上訴人或其法定代理人具備會計師資格者。 3.專利行政事件，上訴人或其法定代理人具備專利師資格或依法得為專利代理人者。 （二）非律師具有右列情形之一，經最高行政法院認為適當者，亦得為上訴審訴訟代理人 1.上訴人之配偶、三親等內之血親、二親等內之姻親具備律師資格者。 2.稅務行政事件，具備會計師資格者。 3.專利行政事件，具備專利師資格或依法得為專利代理人者。 4.上訴人為公法人、中央或地方機關、公法上之非法人團體時，其所屬專任人員辦理法制、法務、訴願業務或與訴訟事件相關業務者。 是否符合（一）、（二）之情形，而得為強制律師代理之例外，上訴人應於提起上訴或委任時釋明之，並提出（二）所示關係之釋明文書影本及委任書。  
中　　華　　民　　國　　110 　年　　10　　月　　6 　　日
　　　　　　　　　　　　　　　    書記官  莊宜諳